【裁判字號】    89,訴,1116
【裁判日期】    891201
【裁判案由】    強盜
【裁判全文】
臺灣臺中地方法院刑事判決                        八十九年度訴字第一一一六號
    公  訴  人  臺中地方法院檢察署檢察官
    被      告  丁○○
                己○○
    右二人共同
    選任辯護人  羅豐胤
                張皓帆
右列被告等因強盜案件，經檢察官提起公訴（八十八年度偵字第二二九七四號），本
院判決如左：
    主  文
丁○○傷害人之身體，處有期徒刑伍月，如易科罰金，以參佰元折算壹日。
己○○無罪。
    事  實
一、丁○○原在臺中市○○路○段三七五之五號經營「拿破崙洋酒行」，平日即有友
    人林正奇、「小寶」、「阿海」、「蔡先生」等人在該酒行內賭博財物，而甲○○自民國八十八年四、五月起，亦在該洋酒行以麻將、十三支等方式與丁○○等
    人賭博，至同年七月中旬止，含幫忙清償之債務部分共積欠丁○○約新臺幣（下
    同）二十四萬元，經丁○○多次追討後仍未獲清償，丁○○即於八十八年八月十
    四日下午五時許，與其洋酒行內之雇員己○○驅車前往甲○○位於臺中市○○路
    一六四號住處欲商議還債之事，然久候不獲。嗣於同日下午六時三十分許欲離去
    時，適逢甲○○駕駛車號ＬＱ－七八九六之自用小客車返家，經甲○○同意後，
    丁○○即坐上甲○○之車前往上開洋酒行商議償債之問題。商談過程中，丁○○
    認甲○○無誠意解決，甲○○為證實其目前無法償債，即委由己○○至附近之提
    款機提領僅剩之六千元交付，丁○○知悉此情仍執意要求甲○○解決此債務問題
    ，甲○○遂提議至其所服務之「金色系列酒店」（址設臺中市○○路一八二號四
    樓）請該店經理丙○○（起訴書誤載為張志宏）幫忙處理，三人即趨車前往上開
    酒店，並於下午七、八時許到達，然經丙○○表示拒絕後，丁○○與甲○○即於
    上開酒店之會議室內繼續商議賭債清償之問題（己○○於該室外等候），嗣雙方
    因該債務之事發生口角，丁○○乃基於普通傷害之犯意與甲○○以拳腳互毆，致
    使王某受有頭頂部挫傷瘀腫傷五乘五公分、左上臂挫傷瘀腫傷二十乘十公分、左
    前臂挫傷瘀腫傷三乘五公分、右肘挫傷瘀腫傷三乘二公分、右大腿挫傷瘀腫傷二
    乘二公分、背部挫傷瘀腫傷六乘八公分之傷害。
二、案經甲○○訴由臺中市警察局移送臺灣臺中地方法院檢察署檢察官偵查起訴。
    理  由
一、訊據被告丁○○對於右揭傷害之事實均坦承不諱，核與告訴人即被害人於警訊中
    指訴情節相符，並經同案被告己○○及證人即當時勸架之丙○○於審理中供證屬
    實，復有行政院衛生署臺中醫院八十八年八月十七日署中醫字第一四九○號診斷
    證明書一紙附卷可資佐憑，事證明確，被告犯行堪以認定。
二、核被告丁○○所為，係犯刑法第二百七十七條第一項之傷害罪。爰審酌被告犯罪
    之動機、目的、手段，犯罪所生之危害、犯罪後之態度等一切情狀，量處如主文
    所示之刑，並諭知易科罰金之折算標準，以示懲儆。
三、被告丁○○不另為無罪諭知及被告己○○無罪部分：
  (一)公訴意旨略以：緣甲○○積欠丁○○賭債二十四萬元，丁○○為追索該筆賭債，
    乃於八十八年八月十四日下午四、五時許夥同己○○驅車前往甲○○臺中市○○
    路一六四號住處，因甲○○不在，丁○○、己○○乃入內等候，其後渠等並共同
    基於為自己不法所有之犯意聯絡，竊取甲○○所有之電磁爐一台、充電器及麻將
    竹飾品。嗣丁○○、己○○於同日下午六時三十分許欲駕車離開時，適逢甲○○
    駕駛車牌號碼號ＬＱ－七八九六自用小客車歸來，丁○○乃坐上甲○○之自用小
    客車，要求甲○○駕車前往「拿破崙洋酒行」解決債務之事。詎到達「拿破崙洋
    酒行」後，丁○○、己○○共同基於為自己不法所有之犯意聯絡，由己○○以強
    暴之方式架住甲○○之肩膀，丁○○命令甲○○將皮夾拿出，使甲○○無法抗拒
    ，不得已將皮夾交與丁○○，丁○○並取走皮夾內甲○○之身分證、健保卡、行
    車執照、駕駛執照、現金五千二百元、泛亞銀行及中國信託商業銀行之金融卡各
    一枚。丁○○並以「如未老實說出提款卡密碼，你就知道怎麼死的」之脅迫方式
    ，逼使甲○○分別說出提款卡密碼，並由丁○○將密碼分別以紅色筆註記在該提
    款卡背面交由己○○前往領款，己○○並以泛亞銀行之金融卡在臺中企銀提款機
    提領六千元。待己○○提款歸來後，丁○○乃脅迫甲○○分別簽下十萬元、十萬
    元、五萬元之本票（本票由己○○提供），並簽下委託出售車牌號碼ＬＱ－七八
    九六號自用小客車之切結書，使甲○○行無義務之事。其後丁○○並與甲○○上
    班地點「金色系列酒店」之老闆丙○○聯絡，要求丙○○為甲○○債務之擔保人
    。丁○○、己○○復與甲○○隨之共乘一部車（並非甲○○之自用小客車），將
    甲○○押往「金色系列酒店」會議室，並由丁○○、己○○看管不讓甲○○離去
    ，以非法方法剝奪甲○○之行動自由。丁○○並以「三天內沒還錢就將你的車子
    賣掉，且不但仍欠我二十五萬元，還要對你的家人不利，你看我做不做的出來」
    等語，以加害生命之事恐嚇甲○○後，始於當日二十三時十分許，讓甲○○離去
    。嗣於八十八年八月十九日甲○○前往警察局報案，並於同日晚上十一時十分許
    會同警員前往「拿破崙洋酒行」，在丁○○口袋內起出ＬＱ－七八九六號車停停
    車場收據，及將甲○○之證件、車子、本票及切結書等物交出，始查出上情。因
    認被告丁○○、己○○二人另涉有刑法第三百二十一條第一項竊盜罪（起訴書漏
    列）、第三百二十八條第一項強盜罪、第三百零二條第一項剝奪他人行動自由罪
    、第三百零四條第一項強制罪、第三百零五條恐嚇安全罪等罪嫌云云。
  (二)本件公訴人認被告丁○○、己○○涉有上開強盜及妨害自由等犯行，無非以1.告
    訴人之指訴。2.被告二人係前往告訴人住處追索債務，渠等於當日下午四、五時
    許即進入告訴人住處，直到下午六時三十分許始離去，則渠等因追索無著將告訴
    人住處物品竊走抵債，誠屬可能，並參以被害人對於被竊物品亦能明確指出。3.
    告訴人與被告在伊住處停車場碰面後，本可就近在告訴人住處商議解決債務之事
    ，且如係出於告訴人自願前往「拿破崙洋酒行」，則告訴人既曾在「拿破崙洋酒
    行」賭博，則伊亦可自行駕車前往，被告丁○○何須坐上告訴人之自用小客車？
    是告訴人與被告前往「拿破崙洋酒行」顯非出於自願。4.金融卡密碼屬於個人秘
    密之事，牽涉存款之安全，如告訴人出於自願提出金融卡，衡情告訴人當無同意
    將金融卡密碼標示於金融卡背面之理？且如係告訴人出於自願，又何須由被告丁○○親自將密碼標記在金融卡背面。再者，本案告訴人復有簽發本票及簽署汽車
    買賣切結書之行為，本案告訴人所為顯係出於被告二人有計劃之逼債。5.依告訴
    人、被告二人所述及證人賴森朋之證稱：告訴人與被告前往「金色系列酒店」係
    三人共搭被告之車輛前往。參以車商戊○○證稱車子停放地點在「金色系列酒店
    」正門口，與被告供稱車子係停在「金色系列酒店」左對面並不相符一情，則告
    訴人車牌號碼ＬＱ─七八九六號自用小客車顯然不在「金色系列酒店」，徵諸上
    情，足證被告等辯稱車商戊○○在「金色系列酒店」與告訴人就車子議價一情，
    顯係杜撰，不足採信。6.被告丁○○辯稱告訴人在「金色系列酒店」簽署切結書
    時，證人丙○○在場，然經丙○○證稱他並未看到告訴人簽署任何票據等，是汽
    車買賣切結書應係在「拿破崙洋酒行」即已簽署。再者，本案告訴人係債務人，
    伊當無自行要求第三人為其擔保債務之理，是被告與告訴人前往「金色系列酒店
    」，顯然係由債權人即被告丁○○主導，並非告訴人主動要求前往。7.告訴人與
    被告於該日下午六時許即碰面，告訴人卻於當日晚上十一時十分許始離開「金色
    系列酒店」，茍告訴人出於自願為前開各行為，衡情無須耗費五小時之久。8.並
    有卷附車停停車場收據、金融卡二紙、本票三紙、委託切結書一紙、身分證影本
    、駕駛執照影本及行車執照影本各一紙、診斷證明書一紙可稽等為其主要論據。
  (三)訊據被告丁○○、己○○皆堅決否認有何竊盜、強盜、妨害自由等情事，被告丁○○辯稱：「當時去甲○○民權路住處，他門微開˙˙˙房內很凌亂，我們就在
    那裡等˙˙˙我們要離開，但在電梯門口遇見他回來，我們跟他講說你家有被地
    下錢莊的人侵入，要不要進去看，他說不用裡面沒什麼，我跟他講要清償賭債˙
    ˙˙然後我們跟他講到他家裡面談，他說不要，要到拿破崙洋行談，後來我上他
    的車˙˙˙直接就去拿破崙洋行，我們就先叫便當，當時都是我跟他談˙˙˙當
    時己○○在門市部與辦公室走來走去，有時有聽我們講話，有時候沒聽，我不曉
    得己○○他知不知道是收賭債，因我們常常一起出去收帳，後來甲○○說他真的
    沒錢，他還拿皮包給我看，裡面只有一千多元，他一直強調沒錢，而且也不是故
    意要躲債，他還說提款卡裡面只有六千多元˙˙˙他為了證明他沒存款，他自己
    寫密碼出來，要己○○去查查看，己○○有去提出六千多元，再加上他身上一千
    多元，告訴人說先清償給我˙˙˙他又說要不要到他公司去找他副總張志宏（弘
    ）看要不要先預支薪水，然後我與甲○○及己○○坐我們公司的車去˙˙˙他就
    說我也曾被關過，我有誠意與你處理，你居然不願意接受，要不然乾脆不要處理
    ，我覺得他態度不好，我就用髒話罵他，後來就在會議室打起來，後來丙○○、
    己○○聽到裡面有打架聲音，就衝進來勸架，然後張志宏就叫我們好好講，後來
    張志宏請他們公司的人找中古車行來估價˙˙˙車商說沒辦法估價，只好先叫他
    寫切結書，並且要他給我承諾，並且要他開三張本票，共有十萬、十萬、五萬元
    各一張˙˙˙我從頭到尾都沒有恐嚇威脅，如果我強迫他，為何要上他的車，我
    可以上我自己的車˙˙˙停車場之收據是在我身上找到的，車子是告訴人停在停
    車場，不過他把收據給我，作為保證，其他證件、車子、本票及切結書是中古車
    商拿去查欠稅資料完後，因找不到甲○○，他透過乙○○拿到我店裡給我的˙˙
    ˙」等語；被告己○○辯稱：「當時去甲○○家，他門沒鎖，我們進去看，發現
    裡面很凌亂，我們在他家等了一下，要離開時在停車場碰到甲○○，丁○○就下
    車坐上甲○○的車，我在車上不知他如何講˙˙˙回拿破崙洋酒行時，他們就進
    去客廳談話，我人在門市裡面˙˙˙他們在洋行裡面談什麼我並不知道，他們沒
    發生爭執，後來我們三個人就到金色酒店˙˙˙後來甲○○與丁○○在吵架˙˙
    ˙我偶而會在裡面，偶而會出去買東西˙˙˙他們應該是債務糾紛在互毆，我與
    張志宏（弘）在旁勸架，後來不知誰叫中古車商來估甲○○的車˙˙˙當時有講
    好價格，甲○○也有交出行車資料˙˙˙我們並沒有偷甲○○東西，後來警察到
    洋行也沒有找到贓物，而提款卡是甲○○自己拿給我，我們並沒有毆打及恐嚇他
    ˙˙˙當時甲○○是心甘情願把密碼拿給我˙˙˙我並不清楚當時有沒有簽本票
    ˙˙˙當時在會議廳內，我們也沒有恐嚇甲○○˙˙˙」等語。
  (四)按犯罪事實應依證據認定之，無證據不得推定其犯罪事實。又不能證明被告犯罪
    者，應諭知無罪之判決。刑事訴訟法第一百五十四條、第三百零一條第一項分別
    定有明文。又事實之認定，應憑證據，如未能發現相當證據，或證據不足以證明
    ，自不能以推測或擬制之方法，為裁判基礎（最高法院四十年臺上字第八六號判
    例參照）；而告訴人之告訴，係以使被告受刑事訴追為目的，是其陳述是否與事
    實相符，仍應調查其他證據以資審認（最高法院五十二年臺上字第一三○○號判
    例參照）。且認定犯罪事實所憑之證據，雖不以直接證據為限，間接證據亦包括
    在內，然而無論直接證據或間接證據，其為訴訟上之證明，須於通常一般之人均
    不致有所懷疑，而得確信其為真實之程度者，始得據為有罪之認定，倘其證明尚
    未達此一程度，而有合理之懷疑存在而無從使事實審法院得有罪之確信時，即應
    由法院為諭知被告無罪之判決（最高法院七十六年臺上字第四九八六號判例參照
    ）。
  (五)經查：1.證人庚○○（綽號「憨仔」之男子）於警、偵訊及本院審理中均證稱：
    「八十八年八月十四日當天下午五點多我去拿破崙洋行找己○○，他們說要出去
    一下，叫我幫他們看店，後來他們回來，還帶另一個人回來，之後他們就進去裡
    面的辦公室，當時我在外面櫃檯˙˙˙我從外面可以看到裡面，當時他們在裡面
    有說有笑，但聽不太清楚他們說什麼˙˙˙他們在裡面時，我有時會進去裡面聽
    一下，約進去四、五次，每次約四、五分鐘，當時我在外面都沒有聽到或看到被
    告恐嚇甲○○，我只有看到甲○○拿出皮包，把提款卡交給被告，講說沒有錢，
    不然你們去領看看˙˙˙當時我看是他心甘情願拿出提款卡，被告他們沒有恐嚇
    告訴人，亦沒有看到被告有架著告訴人˙˙˙」等語（見八十八年九月十五日警
    訊筆錄、八十八年十二月十七日偵訊筆錄、八十九年八月四日審判筆錄）；證人
    即「金色系列酒店」經理丙○○於警、偵訊及本院審理中證稱：「八十八年八月
    十四日晚間係由告訴人主動打電話給我，表示要我幫告訴人處理債務問題，被告
    及告訴人到達後，我表示願讓告訴人從薪水慢慢扣還。嗣後丁○○與告訴人於會
    議室內因言語不合發生互毆，我與己○○即入內勸架將二人拉開，我沒有看到己○○有打甲○○，後來聽甲○○說他有一部車可以賣來抵債務，沒有聽到被告丁○○有對告訴人說『三天內沒還錢就將你的車子賣掉，且不但仍欠我二十五萬元
    ，還要對你的家人不利，你看我做不做的出來』等恐嚇告訴人˙˙˙」等語（見
    八十八年八月二十日警訊筆錄、八十九年一月三日偵訊筆錄、八十九年八月四日
    審判筆錄）；證人即車商戊○○於警、偵訊及本院審理時均證稱：「案發當時我
    駕駛一部中古車至金色系列酒店給該店員工乙○○看車，剛好丁○○與甲○○說
    有車要賣，要渠估價。我核對甲○○交付之行照及證件，對車牌號碼ＬＱ－七八
    九六自小客車進行估價，因需回去查有無違規欠稅才能確定其價額，嗣後甲○○
    即在自由意識下，並未表現出不願意的表情，將行照及證件交由我帶回，後查出
    該車違規欠稅有十幾萬元，隔兩天我即託乙○○將證件拿去還˙˙˙」等語（見
    八十八年九月十五日警訊筆錄、八十八年十二月七日偵訊筆錄、八十九年九月十
    五日審判筆錄）。揆諸前開證人歷次之證詞，均大致相符，且與被告等辯解之內
    容亦無二致，而本院依職權發函交通部公路局桃園監理站查詢上開車輛欠稅之情
    形，亦與上開證人戊○○所證述者相同，有該監理站八十九年十月三十一日（八
    九）竹監桃字第二七八六一號函附卷可稽。復參以八十八年八月十九日晚間十一
    時十分許，告訴人偕同臺中市警察局員警無預警搜索被告丁○○所經營之「拿破
    崙洋酒行」，惟並未查獲告訴人所稱遭被告等所竊取電磁爐一台、充電器及麻將
    竹飾品等贓物，亦有臺中市警察局八十八年八月二十日（八八）中市警刑字第一
    二四四○號刑事案件移送書一份在卷足憑，足徵被告前開辯解內容，實而有據。
    2.反觀，告訴人任職於「金色系列酒店」，倘被告等對告訴人確有竊盜、強盜、
    恐嚇、施以暴力及剝奪其行動自由等不法行為，豈可能再隨告訴人一同至該酒店
    逼討債務，而自曝不法行跡？且被告丁○○單獨坐上告訴人之自用小客車，在其
    不備武器之情況下，告訴人之行動自由又豈會如此輕易就遭受剝奪？況告訴人在
    案發當時果真係遭受挾持，以當日挾持之時間長達數小時，且多次出入公共場所
    之情形以觀，告訴人若非自願相隨，何以不伺機求救？在在均見告訴人之指訴與
    事理有違。而告訴人既然願意長時間與被告到處商談債務問題，諒係因告訴人積
    欠被告丁○○之債務，自知理虧，在無法逃避之情況下，無奈配合所致，尚與暴
    力討債之情狀有異。再者，告訴人之告訴，係以使被告受刑事訴追為目的，是其
    陳述是否與事實相符，仍應調查其他證據以資審認，有前揭最高法院判例可資參
    照。查告訴人除於警訊時到場外，其餘於檢察官偵查中及本院審理時，均未到場
    ，且未敘明未到場之理由，其心態已有可議。又所指訴之內容與前揭證人之證述
    內容大異其趣，是尚難僅憑告訴人片面之指訴即逕行認定被告等之罪行。3.另公
    訴人再舉「被告二人前往告訴人住處追索債務無著，遂將告訴人住處物品竊走抵
    債，誠屬可能」、「告訴人與被告本可就近在告訴人住處商議解決債務之事，且
    告訴人既曾在拿破崙洋酒行賭博，亦可自行駕車前往，顯見告訴人與被告前往該
    酒行顯非出於自願」、「金融卡密碼屬於個人秘密之事，如告訴人出於自願提出
    金融卡，衡情告訴人當無同意將金融卡密碼標示於金融卡背面之理」、「告訴人
    復有簽發本票及簽署汽車買賣切結書之行為，本案告訴人所為顯係出於被告二人
    有計劃之逼債」、「車商戊○○證稱車子停放地點在金色系列酒店正門口，與被
    告供稱車子係停在金色系列酒店左對面並不相符」、「本案告訴人係債務人，當
    無自行要求第三人為其擔保債務之理，是被告與告訴人前往金色系列酒店，顯然
    係由債權人即被告丁○○主導，並非告訴人主動要求前往」、「告訴人與被告於
    該日下午六時許即碰面，告訴人卻於當日晚上十一時十分許始離開金色系列酒店
    ，茍告訴人出於自願為前開各行為，衡情無須耗費五小時之久」等情推論被告等
    確有上開犯行。然查，公訴人所為前揭推論，或屬非達通常一般之人均不致有所
    懷疑，而得確信其為真實程度之推論，或屬供述上小細節之歧異，均無從使本院
    得有罪之確信，揆諸前開判例意旨，即不得作為認定被告等前開起訴犯行認定有
    罪之基礎。4.綜核上情，公訴人所舉之證據均不足以證明被告等有此部份犯罪。
    此外，復查無其他積極證據足資證明有該犯行，不能證明渠等犯罪，被告丁○○
    部分原應於主文內為無罪之曉示，惟因公訴人認上開犯行與本件有罪部分，具有
    牽連犯之裁判上一罪關係，爰不另為無罪之諭知；而被告己○○部分，依法即應
    諭知無罪之判決。
據上論斷，應依刑事訴訟法第二百九十九條第一項前段、第三百零一條第一項，刑法
第二百七十七條第一項、第四十一條，罰金罰鍰提高標準條例第一條前段、第二條，
判決如主文。
中      華      民      國    八十九    年    十二      月      一      日
                              臺灣臺中地方法院刑事第七庭
                                  法  官  劉  錫  賢
右正本證明與原本無異
如不服本判決，應於判決送達後十日內向本院提出上訴狀，上訴於臺灣高等法院臺中
分院( 須附繕本 )。
                                  書記官
中      華      民      國    八十九    年    十二      月      一      日
附錄條文：
刑法第二百七十七條第一項：
傷害人之身體或健康者，處三年以下有期徒刑、拘役或一千元以下罰金。


司法院資訊處製作；財團法人民間司法改革基金會備份。
